【裁判字號】    90,訴,18
【裁判日期】    901017
【裁判案由】    偽造貨幣
【裁判全文】
臺灣宜蘭地方法院刑事判決                              九十年度訴字第一八號
    公  訴  人  臺灣宜蘭地方法院檢察署檢察官
    被      告  丁○○
                戊○○
    共      同
    指定辯護人  本院公設辯護人甲○○
右列被告因偽造貨幣案件，經檢察官提起公訴（八十九年度偵字第九四七號），本院
判決如左：
    主  文
丁○○共同連續行使偽造之通用紙幣，處有期徒刑壹年捌月，緩刑參年，緩刑期內付
保護管束。扣案偽造之壹仟元新臺幣通用紙幣貳拾肆張（號碼KW984578BR壹張、號碼
BN687585DU參張、號碼BR777499AY壹張、號碼CM238777FV壹張、號碼CM742888JY壹張
、號碼CQ465066EX壹張、號碼CQ438833BW貳張、號碼CS841129HW貳張、DK563673JU壹
張、DL781522AX貳張、號碼DL833808HW壹張、號碼DP850082JX壹張、DQ732285CU貳張
、號碼EK052138CU貳張、號碼EL499000AW參張）均沒收。
戊○○免訴。
    事  實
一、緣戊○○（另為免訴判決，詳後述）與徐國龍、林正樺意圖供行使之用，於民國
    八十九二月十日下午，共同向林如崎詐得偽造之舊版面額新台幣（下同）一千元
    通用紙幣（下稱千元偽鈔）三百張朋分（徐國龍、林正樺、林如崎部分另案由台
    灣高等法院花蓮分院審理中）。得手後戊○○即夥同知情之友人丁○○（起訴書
    誤載為傅映霞），共同基於犯意之聯絡，將前開詐得之其中二十四張千元偽鈔分
    裝於總數目不詳之紅包袋內，於八十九年二月二十日上午約九時許及同日上午約
    十二時許，先後由戊○○持部分紅包袋至宜蘭縣羅東鎮○○路三十四號「金龍遊
    藝場」內，暨丁○○持其餘紅包袋至上址轉交予戊○○，均由戊○○分次自紅包
    袋中抽取，連續將該二十四張千元偽鈔交給遊藝場店員兌換開分把玩電動機具而
    行使之，丁○○則在一旁陪伴觀看，迄同日晚間六時餘分許二人始共同離去。同
    日晚間店員察覺前開二十四紙千元鈔票與真鈔有異，即特別留意渠等行蹤，迄同
    年月二十四日下午一時許，戊○○再度至該店消費時為店員報警查獲，並在該遊
    戲場內扣得前開千元偽鈔二十四張。同日下午丁○○又至該遊戲場尋找戊○○，
    未果後離去，經店員再次報警，於途中為警查獲。
二、案經宜蘭縣警察局羅東分局報請台灣宜蘭地方法院檢察署檢察官偵查起訴。
    理  由
一、訊據被告丁○○固坦承八十九年二月二十日曾至金龍遊藝場找戊○○，並拿錢給
    戊○○，嗣後二人一起離去之情不諱，然矢口否認有何行使偽造貨幣犯行，辯稱
    ：當天下午是戊○○打電話給伊，說正在「金龍遊藝場」打電動要借錢，所以伊
    才過去找他，兩人約在遊戲場外面見面，伊將身上全部之六千元借他，可能是紅
    包袋裝著，後來伊進去遊戲場內停留一下，中間有先將戊○○之行李拿回家，由
    於戊○○說贏錢就要還伊，所以伊才會進出遊戲場三、四次，之後伊看戊○○輸
    得只剩下二、三千元就先離開，最後因為戊○○要拿行李，二人才會一起離開，
    二月二十四日戊○○又打電話給伊，說人在遊藝場內，警察不讓他離開，所以伊
    才過去看看，到時沒看到戊○○，伊就離開，途中遇到警察問伊是否認識戊○○
    ，伊說認識後警察就叫伊上車，伊真的不知道戊○○使用千元偽鈔之事云云。
二、經查，被告傅應淑前開辯詞，雖核與共同被告戊○○嗣於本院審理時供述情節大
    致相符。然查：
（一）衡諸社會常情及經驗法則，被告初為警查獲時，未經深思個人利害關係或彼此
      互相勾串前所為之供述，應較經警移送後已知其涉案罪名及情節後所為之供述
      較為可採，本件被告丁○○初為警查獲時原供稱：八十九年二月二十日當天是
      戊○○在遊藝場內把玩電動玩具，因為他從花蓮來羅東找伊，便相約在該處遊
      藝場，伊在遊戲場只有停留十分鐘左右就離開云云，完全未敘及被告戊○○有
      向之借款，且依其意乃係表示被告戊○○來羅東找伊，兩人相約在該處見面，
      非因戊○○一時缺錢始向之借錢而見面。且共同被告戊○○於警訊中亦僅供稱
      當日伊在電動玩具店所消費之款項，部分是友人「阿龍」所歸還，同行之丁○○為朋友關係，並未提到其有向被告丁○○借款之事，是被告丁○○及戊○○
      嗣後始為前開供述，是否屬實，已值生疑。
（二）況共同被告戊○○初於本院調查程序中供稱八十九年六月二十日當天是到晚上
      才打電話給丁○○，丁○○過來後直接把六千元給伊並沒有用任何東西包，伊
      又打了半小時後離開，丁○○都在旁邊等伊，查獲當天伊在警局時想說要找當
      地認識的人幫忙，所以才打電話叫她去云云；嗣得知證人丙○○證述之內容後
      始於審理中改稱當天丁○○借伊六千元，是用紅包袋裝著，只有一包而已云云
      。然其此部分之證詞，除核與被告丁○○在偵查或本院調查程序中中辯稱當天
      伊係下午三、四時許或下午二時餘分許過去遊藝場，並沒有拿紅包袋給戊○○
      等情不符，亦核與證人即「金龍遊藝場」店長丙○○及店員乙○○證述被告二
      人使用偽鈔之時間及過程有異。證人丙○○證稱：戊○○於當天上午九時多到
      遊藝場來把玩，到了中午十二時許丁○○也來了，但她沒有玩，僅在場內進進
      出出而已，伊值班到下午四時餘分，然後交接給店員乙○○，交接時戊○○和
      丁○○均未離開，期間戊○○約玩了一、二萬元，每次都拿千元鈔票出來，伊
      確定看到丁○○拿了好幾次紅包袋出來給戊○○，每次戊○○要換錢均從紅包
      袋拿出來，但忘記他總共換了幾次，後來約隔了三天左右，戊○○在中午左右
      又來把玩，他玩了約十幾分鐘，伊就報警，那次他並未使用偽鈔，伊報警時丁○○還沒來，伊並未叫戊○○打電話叫丁○○來，後來警察離開後她才來找戊○○，當時戊○○已被帶到警局，然後伊就趕快打電話告訴警察那個女子有來
      ，警察又來時丁○○已離開，伊告訴警察丁○○之穿著、特徵及方向，後來警
      察在路上找到丁○○等語；證人乙○○證稱：當天下午四時餘分許與丙○○交
      班後有看到戊○○與丁○○二人，丁○○坐在戊○○旁邊，沒有把玩，伊有看
      到她進進出出的，兌換鈔票均為戊○○所為，到晚上六時餘多許伊才發現偽鈔
      之事，當時他們二人尚未離開，伊打電話告訴老闆及店長，但他們趕來時戊○○和丁○○已經一起離開了等語歷歷。
（三）且證人丙○○所述報警查獲被告過程，經核與證人即查獲本案之警員陳伯川、
      周真文、陳隆昌等人於本院證述情節相符，渠等復證稱查獲被告戊○○後，並
      未叫其打電話叫丁○○出來等語在卷。前開證人均與被告丁○○夙無仇隙，應
      不致故意撰詞誣攀，是足認被告丁○○、共同被告戊○○確有刻意隱瞞事實以
      迴護丁○○之情事。再者，由證人丙○○、乙○○前開證述可知被告丁○○於
      八十九年二月二十日中午十二時許即至該遊藝場，並一再進出該店且拿了好幾
      紅包袋給戊○○，戊○○換錢均從紅包袋拿出，二人共同待到晚間六時餘分許
      才一起離開，顯見渠等顯然知道上開鈔券係偽造，先以部分偽造鈔券兌換開分
      ，見店員未發現係偽造，再陸續分次兌換開分。被告丁○○利用紅包袋分裝千
      元偽鈔交予被告戊○○，並於戊○○把玩時在旁觀看達六小時之久，其後並一
      同離開，嗣於被告戊○○為警查獲當日又再度出現在上址，猶辯稱其不知戊○○有行使偽鈔之行為，孰人能信。
（四）雖被告丁○○及共同被告戊○○均辯稱查獲當日是戊○○打電話叫丁○○過去
      云云，惟查戊○○供陳係「在警局」內通知丁○○，依理其當時已在警局內，
      自應告知其現所在地，為何卻通知丁○○至遊戲場內尋人，且遊戲場之店長及
      查獲本案之警員均否認曾要求被告通知丁○○，而戊○○稱打電話給丁○○之
      理由，竟係認丁○○為在地人，對於其為警查獲應有辦法云云，然衡諸常情及
      經驗法則，一般人遇警認有涉案嫌疑而至警局應訊，縱欲請託他人協助，依陋
      習亦係尋找俗稱之「有力人士」，被告丁○○僅為一介平凡年輕女子，戊○○
      通知其到場並無任何助力，顯見其上開說詞實無足採，且由被告丁○○在戊○○為警查獲猶至遊戲場尋人，堪信被告丁○○當時尚不知戊○○業經查獲，僅
      係依照原先所知之地點赴約，自無從據此而認定其不知戊○○使用千元偽鈔兌
      換開分把玩電動機具之事。此外，復有千元偽鈔二十四張（號碼KW984578BR壹
      張、號碼BN687585DU參張、號碼BR777499AY壹張、號碼CM238777FV壹張、號碼
      CM742888JY壹張、號碼CQ465066EX壹張、號碼CQ438833BW貳張、號碼CS841129
      HW貳張、DK563673JU壹張、DL781522AX貳張、號碼DL833808HW壹張、號碼DP85
      0082JX壹張、DQ732285CU貳張、號碼EK052138CU貳張、號碼EL499000AW參張）
      ，經送請中央銀行發行局鑑定結果確屬偽鈔無誤，亦有該局所出具之八十九年
      四月十二日（八九）台央發字第０三０００五五一五號函、八十九年五月八日
      （八九）台央發字第０三００一二六九九號函二件在卷可按，是本件事證明確
      ，被告丁○○犯行堪以認定，應依法論科。
二、核被告丁○○所為，係犯刑法第一百九十六條第一項行使偽造通用紙幣罪。其與
    共同被告戊○○就前開犯行間，有犯意之聯絡及行為之分擔，為共同正犯。被告
    先後多次犯行時間緊接，方法相同，所犯又係構成要件相同之罪名，顯係基於概
    括之犯意而為之，應依連續犯之規定以一罪論，並加重其刑。被告與戊○○共同
    行使偽造之通用紙幣兌換開分把玩電動機具，其本質即含有詐欺之性質，不另論
    以刑法詐欺罪。爰審酌被告丁○○前無前開犯罪紀錄，素行尚稱良好，扣案偽鈔
    均係共同被告戊○○向他人詐得（詳後述），其因與戊○○為朋友關係，一時失
    慮而與之分裝安裝千元偽鈔於紅包袋，持至前開遊戲場轉交戊○○向店員兌換開
    分把玩電動玩具，其於過程中在旁觀看，並未實際獲取任何利益，致誤蹈重典，
    ，其參與前開行使犯行，應係受戊○○之教授而為之，犯罪情節較為輕微，是被
    告所涉前開罪行，情輕法重，有足資憫恕之處，本院認即令處以法定最低刑度猶
    嫌過重，爰均依刑法第五十九條規定酌減其法定本刑。審酌被告丁○○明知前開
    二十四張千元鈔票均為偽鈔，竟與戊○○共同分裝於數紅包袋內，由戊○○攜帶
    或其攜至店內轉交戊○○之方式，分次自紅包袋抽取部分偽造鈔券兌換開分，見
    店員未發現係偽造，再陸續分次兌換開分把玩電動玩具，換取積分，侵害國家貨
    幣流通之整體運作及被害人之財產法益，到案後又未坦承犯行，仍狡詞圖卸，惟
    念其無犯罪前開紀錄，素行尚稱良好，因一時失慮致誤蹈重典，且其所為顯係受
    戊○○之教授而為，情節較為輕微等情狀，量處如主文所示之刑，以資懲儆。末
    查，被告丁○○前未曾受期徒刑以上刑之宣告，有臺灣高等法院檢察署刑案紀錄
    簡覆表一件在卷足參，此次係因一時失慮，蹈觸法網，經此偵審程序及科刑之判
    決，當能知所警惕，信無再犯之虞，本院認對其所宣告之刑以暫不執行為適當，
    爰併予宣告緩刑三年，並於緩刑期內付保護管束，以啟自新並收緩刑之成效。扣
    案偽造之壹仟元新臺幣通用紙幣二十四張（號碼KW984578BR壹張、號碼BN687585
    DU參張、號碼BR777499AY壹張、號碼CM238777FV壹張、號碼CM742888JY壹張、號
    碼CQ465066EX壹張、號碼CQ438833BW貳張、號碼CS841129HW貳張、DK563673JU壹
    張、DL781522AX貳張、號碼DL833808HW壹張、號碼DP850082JX壹張、DQ732285CU
    貳張、號碼EK052138CU貳張、號碼EL499000AW參張），均屬偽造之通用紙幣，爰
    依刑法第二百條規定諭知沒收。
三、公訴意旨另以前開犯罪事實，認被告戊○○涉犯刑法第一百九十六條第一項行使
    偽造通用紙幣罪嫌。惟按案件曾經判決確定者，應諭知免訴之判決，刑事訴訟法
    第三百零二條第一款定有明文。又訴訟上所謂一事不再理之原則，關於實質上一
    罪或裁判上一罪，亦均有其適用，最高法院六十年臺非字第七七號著有判例，是
    牽連犯乃屬裁判上一罪之法律關係，其一部犯罪事實曾經判決確定，效力亦應及
    於全部。查本件被告戊○○被訴於前開時、地連續行使二十四張千元偽鈔（號碼
    KW984578BR壹張、號碼BN687585DU參張、號碼BR777499AY壹張、號碼CM238777FV
    壹張、號碼CM742888JY壹張、號碼CQ465066EX壹張、號碼CQ438833BW貳張、號碼
    CS841129HW貳張、DK563673JU壹張、DL781522AX貳張、號碼DL833808HW壹張、號
    碼DP850082JX壹張、DQ732285CU貳張、號碼EK052138CU貳張、號碼EL499000AW參
    張）之事實，業據被告戊○○於本院審理時坦承不諱，並供稱：其與案外人徐國
    龍等人於八十九二月十日下午向林如崎詐得三百張千元偽鈔朋分，扣案之二十四
    張千元偽鈔即為前開詐得之部分偽鈔等語在卷。經查，被告戊○○於八十九年年
    二月十日上午，與案外人徐國龍、林正樺三人共同基向林如崎詐騙而收集偽造紙
    幣之共同犯意聯絡，夥同知情之黃慶文共同謀議，由黃慶文電告其友林如崎偽稱
    欲以新台幣十萬元真鈔向林某洽購偽造之千元紙幣三百張云云，並購買玩具紙鈔
    一疊冒稱真鈔詐向林如崎購買偽鈔，於同日下午二時許在花蓮市○○街停車場交
    易而詐得三百紙千元偽鈔，得手後共同朋分前述詐得之千偽鈔，嗣後戊○○並於
    同年二月二十日左右，將其中十九萬元面額偽鈔交付葉家銘。事後徐國龍主動持
    詐得之千元偽鈔一紙交付花蓮縣警察局刑警隊員警，並向警謊稱係遭戊○○、林
    正樺等人強押而向林如崎詐騙偽鈔。同年三月二十四日上午十一時許，經花蓮縣
    警察局保安隊員警在花蓮市○○街豐田汽車修理廠側門旁，臨檢戊○○與徐國龍
    同乘之自小客車時，查獲徐國龍持有中之千元偽鈔二紙。又於同年四月十四日夜
    間二十四時許，經花蓮縣警察局花蓮分局刑事組員警在花蓮市○○○路與中山路
    口「誘惑ＰＵＢ」前實施臨檢而扣得戊○○持有中之千元偽鈔二十五張。再於同
    年四月十五日凌晨一時許，經警在花蓮市○○路一二二號葉家銘投宿之麗舍飯店
    五０五號房間實施臨檢時，查獲戊○○前交付葉家銘之千元偽鈔九紙之事實，業
    經台灣花蓮地方法院以八十九年訴字第一八五號判處戊○○共同意圖供行使之用
    而交付偽造之通用紙幣，處有期徒刑伍年，應於刑之執行完畢或赦免後，令入勞
    動場所強制工作參年。並與他案定應執行有期徒刑五年八月，應於刑之執行完畢
    或赦免後，令入勞動場所強制工作參年確定，有該判決書一件及台灣高等法院檢
    察署刑案記錄檢附表一件在卷可按，而本件被告戊○○被訴於八十九年二月二十
    四在宜蘭縣羅東鎮○○路三十四號「金龍遊藝場」內使用二十四張千元偽鈔，其
    行使時間與前開被告向林如崎詐得偽鈔僅有相隔十天，二者時間甚為接近，衡諸
    常情，被告詐取偽鈔之目的無非在於行使、出售牟利等用途，是其確有可能於朋
    分上開偽鈔後持以花用行使。再者，偽鈔之製作方式，常見以一真鈔為範本複製
    拷貝，而有多張偽鈔號碼相同之情形，而經本院向台灣高等法院花蓮分院函調前
    開案件之扣案偽鈔鑑定報告影本，經本院勘驗扣案二十四張千元偽鈔之號碼，二
    者比對後確有DL833808HW、DP850082JX等號碼同時出現於本案與前開案件之扣案
    偽鈔中，足認被告戊○○供稱本案扣案偽鈔即為其向林如崎詐得偽鈔之部分，堪
    信屬實。則被告向林如崎詐騙而收集偽鈔時本含有供行使之意圖，嗣後將收集而
    得之偽鈔部分持以行使（本案）、部分交付他人，二者應具有牽連犯之裁判上一
    罪法律關係，為同一案件，從而被告意圖供行使之用而交付偽造之通用紙幣，業
    經台灣花蓮地方法院判處有期徒刑伍年，應於刑之執行完畢或赦免後，令入勞動
    場所強制工作參年。並與他案定應執行有期徒刑五年八月，應於刑之執行完畢或
    赦免後，令入勞動場所強制工作參年確定，已如前述，本案應為前開確定判決效
    力所及，是揆諸前開說明，爰就被告戊○○被訴前開犯行，依法諭知免訴之判決
    。
據上論斷，應依刑事訴訟法第二百九十九條第一項前段、第三百零二條第一款，刑法
第二十八條、第五十六條、第一百九十六條第一項、第二百條、第五十九條、第七十
四條第一款、第九十三條第一項，罰金罰鍰提高標準條例第一條前段，判決如主文。
本案經檢察官廖允松到庭執行職務
中      華      民      國      九十      年      十     月     十七    日
                                  臺灣宜蘭地方法院刑事第一庭
                                          法  官
右正本證明與原本無異。
如不服本判決，應於判決送達後十日內，向本院提出上訴狀。
                                          書記官
中    華    民    國      八十        年              月               日
附錄本案論罪科刑法條全文：
刑法第一百九十六條


司法院資訊處製作；財團法人民間司法改革基金會備份。
